【裁判字號】    91,訴緝,116
【裁判日期】    920214
【裁判案由】    偽造文書等
【裁判全文】
臺灣桃園地方法院刑事判決                        九十一年度訴緝字第一一六號
    公  訴  人  臺灣桃園地方法院檢察署檢察官
    被      告  乙○○  男  四.
右列被告因偽造文書等案件，經檢察官提起公訴（九十年度偵緝字第五五０號），本
院判決如左：
    主      文
乙○○共同行使偽造私文書，足以生損害於他人，處有期徒刑伍月，如易科罰金以
佰元折算壹日。
扣案以「玉山銀行」名義製作，卡號為0000000000000000號之偽造
信用卡壹枚沒收。
    事      實
一、乙○○與丁○○（未據起訴）基於共同意圖為自己不法所有之犯意連絡，於民國
    九十年一月十二日晚間八時五十分許，渠二人偕同不知情之友人丙○○、甲○○
    及戴妻前去桃園縣中壢市○○○路五一０號「家樂福倉庫賣場」，偽欲付款購物
    。迨當晚九時三十分許，乙○○持總值新台幣三萬五千五百三十六元之軒尼詩Ｘ
    Ｏ級白蘭地三瓶、ＶＳＯＰ級白蘭地二瓶、女用胸罩一件、丁字褲一條、三角褲
    一條、香煙三十七條、洋芋片一盒、飲料五罐至櫃檯結帳時，即向收銀員戊○○
    出示行使戴某所交付，以「玉山銀行」名義製作，卡號為0000000000
    000000號之偽造信用卡一枚（該卡之真卡持有人為陳宜智），表示欲以刷
    卡付帳之方式購買挑選之前述商品，足生損害於發卡銀行、真卡持有人陳宜智及
    「家樂福倉庫賣場」。幸龐女發覺該卡雷射標籤模糊，再以手指一刮隨之脫落旋
    而查知係屬偽卡，乃不動聲色並佯以有事相詢旋電話通知店內安全人員王寶富前
    來當場逮獲乙○○且扣得右揭偽卡一枚，送警究辦，莊、戴二人詐欺之舉始未得
    逞，惟丁○○則趁隙逃逸。
二、案經桃園縣警察局桃園分局報請台灣桃園地方法院檢察署檢察官偵查起訴。
    理      由
一、訊據被告乙○○，坦承於右揭時與丁○○前去上址「家樂福倉庫賣場」購買菸、
    酒等物，同行者尚有丙○○、甲○○等人，結帳時，其向櫃檯之收銀員出示戴某
    交付之信用卡一枚，後為該收銀員發覺係偽卡等情不諱，惟矢口否認前開犯行，
    辯稱其不知該卡係偽卡云云。但查：
  （一）被告乙○○係持偽卡欲結付其挑選之軒尼詩ＸＯ級白蘭地三瓶、ＶＳＯＰ級
        白蘭地二瓶、女用胸罩一件、丁字褲一條、三角褲一條、香煙三十七條、洋
        芋片一盒、飲料五罐等商品之價款乙情，業據證人戊○○於警訊及本院調查
        時證述甚詳，且有贓物領據一紙、當日刷卡購物之發票影本二紙及被告持用
        之信用卡一枚扣案可稽，再者，扣案之該枚信用卡係屬偽卡乙節，並有「玉
        山銀行」出具之便箋一紙暨警製載明真卡持有人「陳宜智陳明確認正卡無遺
        失，亦無申請副卡」之公務電話紀錄一份在卷為佐，復參酌證人戊○○於本
        院調查時結證稱：我發現（該枚信用卡）雷射標籤比較模糊覺得怪怪的，就
        用手指刮一下，結果刮一下就掉了等語（見本院九十一年四月九日訊問筆錄
        ），亦徵被告持用之該枚信用卡品質粗劣，要與真卡之製作品質係精細良好
        ，雷射標籤斷不致以手指一刮即輕易脫落之情難相比擬，從而綜此各端，自
        是堪認該枚信用卡係屬偽卡無訛。
  （二）證人戊○○於本院調查時結證稱：當天持卡人購買的東西有菸有酒，結帳時
        因他的購買量較大由我結帳，算完金額後他拿信用卡給我刷時我發現雷射標
        籤比較模糊覺得怪怪的，就用手指刮一下，結果刮一下就掉了，這時我不動
        聲色跟持卡人說我羅馬拼音不太好要打電話跟辦公室確認拼音翻成之中文為
        何，然後就打電話通知辦公室有偽卡：：：在我打電話時【持卡人有說要換
        另一張信用卡刷卡】，在等保全人員來之前我有拿該原先的卡去刷，結果簽
        帳單有列印出來刷的過，我就跟持卡人說因金額比較大尚須跟銀行確認，所
        以我就跑到服務台打電話問銀行，【此時看到持卡人往外跑】，保全人員也
        剛好過來就在我眼前逮住持卡人等語（見本院九十一年四月九日訊問筆錄）
        ，其陳明至服務台打電話向銀行查詢之際，即見被告向外逃竄之情，核與證
        人王寶富於警訊證稱：（櫃檯收銀員）欲連絡銀行時，莊嫌心生畏懼欲逃跑
        等語悉相吻合（見偵緝字卷第五八頁反面），再佐以被告於偵查中自承：（
        為何要逃逸？）小姐將卡拿走，不還我，我無法向戴某交待等語（見偵緝字
        卷第二五頁），言下之意，顯未否認當時其係企圖逃逸之情，由是可徵斯時
        其果係擬欲俟機逃逸之事實，堪認無疑。茲如後述，固可認信用卡係由丁○○交付，然則，被告若非明知戴某交付之該枚信用卡存有問題因而「作賊心
        虛，自露馬腳」，殊無於龐女僅表明欲電詢拼音翻成中文為何之際，隨即稱
        要改用另卡刷卡，更不致於龐女打電話向銀行查詢確認時，旋俟機開溜，佐
        此二端，已見被告對該枚信用卡係暗藏蹊蹺之情，早已心知肚明，再者，當
        日丁○○既同行購物，倘該卡為其所有，則戴某自行刷卡簽帳殊無任何不便
        之處，要無轉請被告代刷之理由及必要，稽此亦徵被告並係詳悉該卡所存之
        問題非僅係丁○○所有惟因刷爆如是單純而已，復徵之前述，該枚偽卡之製
        作品質係極為粗糙，即連龐女處於結帳業務相當繁忙之情況下亦可隨而洞悉
        ，因之，被告在取得該信用卡之際，單由外觀顯可輕易查知辨識出為偽，是
        以綜此各節，被告明知該枚信用卡係屬偽卡之情，狀極顯明。其辯稱不知為
        偽卡云云，核屬卸責之詞，不足採信。
  （三）證人甲○○於本院調查時結證稱：丙○○開車載我們三個（指丁○○夫妻及
        甲○○）去，到了內壢時戴要楊彎過去載一個朋友，那人就是乙○○，他說
        要請此人幫忙付帳，在購物時楊在車上，我自己購物，戴夫妻二人及莊在一
        起：：：後來莊在結帳時有二人來抓他，我看到戴在門口那裡走掉了：：：
        （戴為何要去接莊？）那時楊有說已經載了四個大人兩個小孩再載一人就已
        超載，不大想去載，但戴說一定要去載，因為他說已講好他買東西，由莊付
        錢：：：（妳看到的過程中戴有無將信用卡拿給莊？）我們剛下車要進入賣
        場前戴突然先叫莊等一下，然後，我有看到戴從口袋拿東西出來交給莊，但
        是不知道是什麼東西，應該不是錢：：：（當有人來抓莊時，戴有無過來看
        狀況？）沒有等語（見本院九十一年四月二十六日訊問筆錄）。查既係丁○○欲購物惟竟特意邀來被告付款，則戴某勢必對被告有所補償或提供付款之
        資源，因之，於進入賣場之前丁○○交付予被告之物必與付款之事有關，然
        既非現金，則除信用卡外，顯已別無他物，況丁○○若非眼見被告持偽卡刷
        卡已東窗事發，為免己受牽連，何以會迅即逃逸而不停留協助處理後續事宜
        ？再徵之丁○○於本院調查時亦表明當日曾有交付信用卡予被告之情（見本
        院九十一年六月二十一日訊問筆錄），綜上可徵被告稱其持用之偽卡係丁○○交付等語屬實，殊值採信。至丁○○雖辯稱該卡係丙○○提出再由其轉交
        被告云云，然查，欲購物及邀被告代為付款者悉為丁○○，此除據證人甲○○述明外，並經戴某於本院調查時供明（見本院九十一年六月二十一日訊問
        筆錄），諸此各事既均與丙○○無關，毫無牽涉，因之，既事不關己，丙○○焉有如此多事復自行提供信用卡予被告使用之可能？丁○○所稱，乖違事
        理，顯為不實，非可採信。
  （四）查被告與丁○○使用偽造信用卡購物，將有使「家樂福倉庫賣場」面臨無法
        向發卡銀行求償，或使發卡銀行須承擔代償交易價款，甚至使真卡持有人陳
        宜智或將遭受追償該筆款項等各具之風險，因而足生損害於渠等，事屬當然
        。
    綜述，本件事證已明，被告犯行洵堪認定，應依法論科。
二、查信用卡上揭示有製作名義人即發卡銀行，且其內容已足以表彰該卡之性質及法
    律效力，亦具意思性，因之，信用卡本身已具備完整文書之型式，自屬私文書之
    一種，是以被告行使偽造信用卡部分，依其行為時法係該當刑法第二百十六條、
    第二百十條之行使偽造私文書罪。雖依被告行為後之九十年六月二十日所增訂施
    行之刑法第二百零一條之一第二項已就行使偽造信用卡另作規範，惟其法定刑為
    五年以下有期徒刑，得併科三萬元以下罰金，與刑法第二百十條之法定刑並無得
    併科罰金之規定相較，要以刑法第二百十條之規定有利於被告，依刑法第二條第
    一項但書之規定，自應適用行為時法處斷，故核被告此部分所為，係犯刑法第二
    百十六條、第二百十條之行使偽造私文書罪。公訴人因誤認信用卡為準私文書，
    指被告此部分係構成刑法第二百十六條、二百二十條、第二百十條之行使偽造準
    私文書罪，尚有誤會，惟此僅屬文書性質認定有誤，就實際論處之法條究無異致
    ，不生變更起訴法條之問題。另被告佯以欲付款購物之方式向「家樂福倉庫賣場
    」詐取菸、酒等物惟未得逞部分，為犯刑法第三百三十九條第三項、第一項之詐
    欺取財未遂罪。所犯右開二罪，被告與丁○○間有犯意連絡及行為分擔，為共同
    正犯。再者，該二罪間，有方法與目的之牽連關係，應依牽連犯之規定，從一重
    以行使偽造私文書罪處斷。爰審酌被告犯罪動機、目的、手段、欲詐欺財物之價
    值、使用偽卡購物，損及信用交易安全，犯行所生危害非輕及其犯後態度等情狀
    ，量處如主文所示之刑，並諭知易科罰金之折算標準。
三、扣案以「玉山銀行」名義製作，卡號為0000000000000000號之
    偽造信用卡一枚，為供被告犯罪所用之物，且既為共犯丁○○交付，堪認屬戴某
    所有，爰依刑法第三十八條第一項第二款規定，宣告沒收。
據上論斷，應依刑事訴訟法第二百九十九條第一項前段，刑法第二條第一項但書、第
二百十條、第二百十六條、第三百三十九條第一項、第三項、第五十五條、第四十一
條第一項前段、第三十八條第一項第二款，罰金罰鍰提高標準條例第一條前段、第二
條，判決如主文。
本案經檢察官林秀菊到庭執行職務。
中      華      民      國    九十二    年      二      月     十四     日
                              臺灣桃園地方法院刑事第三庭
                                  法  官  蔡榮澤
右正本證明與原本無異。
如不服本判決，應於判決送達後十日內向本院提出上訴狀( 應附繕本 )。
                                  書記官  何慧娟
中      華      民      國    九十二    年      二      月     十九     日
附本件論罪科刑依據之法條：
刑法
第二百一十條
偽造、變造私文書，足以生損害於公眾或他人者，處五年以下有期徒刑。
第二百一十六條
行使第二百十條至第二百十五條之文書者，依偽造、變造文書或登載不實事項或使登
載不實事項之規定處斷。
第三百三十九條
意圖為自己或第三人不法之所有，以詐術使人將本人或第三人之物交付者，處五年以
下有期徒刑、拘役或科或併科一千元以下罰金。
以前項方法得財產上不法之利益或使第三人得之者，亦同。
前二項之未遂犯罰之。


司法院資訊處製作；財團法人民間司法改革基金會備份。
